臺灣高雄地方法院刑事判決　　　　　　　100年度易字第191號
公　訴　人　臺灣高雄地方法院檢察署檢察官
被　　　告　李建河
上列被告因詐欺案件，經檢察官提起公訴（99年度偵字第 10238
號、99年度偵字第17255 號、99年度偵字第17393 號）及移送併
辦（99年度偵字第16838 號、99年度偵字第27112 號），被告於
本院準備程序中為有罪之陳述，經合議庭裁定由受命法官依簡式
審判程序獨任審理，本院判決如下：
    主  文
李建河幫助犯詐欺取財罪，累犯，處有期徒刑肆月，如易科罰金
，以新臺幣壹仟元折算壹日。
    事  實
一、李建河前於民國95、96年間，因施用毒品等案件，分別經臺
    灣高等法院高雄分院以96年度上易字第577 號判決判處有期
    徒刑6 月，減刑為有期徒刑3 月確定，及本院以96年度簡字
    第5961號判決判處有期徒刑4 月，減刑為有期徒刑2 月確定
    ，上開2 罪經本院裁定定執行刑為有期徒刑4 月，而於97年
    4 月18日縮短刑期執行完畢。詎其仍不知悔改，在預見提供
    金融機構帳戶存摺、提款卡及密碼等物給陌生人使用，有可
    能遭該人及其所屬之詐騙集團不法利用，以遂行詐欺取財之
    目的，並藉此逃避檢警之追緝，竟以縱有人持其金融帳戶作
    為詐欺取財之犯罪工具，亦不違背其本意之幫助詐欺取財故
    意，於98年11月5 日晚上7 時許，在高雄市愛河旁某處，將
    其所申辦之臺灣中小企業銀行股份有限公司（下稱臺灣企銀
    ）高雄分行帳戶（帳號：00000000000 號）之存摺、提款卡
    及密碼交予真實姓名年籍不詳、綽號「阿正」之成年男子，
    以供「阿正」及其所屬之詐騙集團成員作為詐騙匯款使用。
    嗣該詐騙集團成員即意圖為自己不法之所有，在雅虎奇摩、
    露天拍賣網站上刊登佯裝販賣商品之不實訊息，藉以詐騙欲
    購買該等商品不特定人匯款，致如附表所示之被害人陷於錯
    誤，誤認該詐騙集團成員確有販賣商品之意思，而依指示匯
    款至上開李建河上開臺灣企銀帳戶內（被害人、遭詐騙匯款
    時間、遭詐騙方法、遭詐騙金額詳如附表所示）。嗣如附表
    所示之被害人事後未能收到所購買之商品，始知受騙，而報
    警循線查悉上情。
二、案經高雄市政府警察局新興分局、岡山分局、宜蘭縣政府警
    察局宜蘭分局、南投縣政府警察局埔里分局、彰化縣政府警
    察局田中分局、鹿港分局移送臺灣高雄地方法院檢察署檢察
    官偵查起訴及移送併辦。
    理  由
一、本件被告李建河所犯為死刑、無刑徒刑或最輕本刑為3 年以
    上有期徒刑以外之罪，其於準備程序中就被訴犯罪事實，為
    有罪之陳述，經法官告知簡式審判程序之旨，並聽取當事人
    之意見後，依刑事訴訟法第273 條之1 第1 項規定，裁定由
    受命法官獨任進行簡式審判程序，合先指明。
二、上揭犯罪事實，業據被告李建河於本院審理時均能坦承不諱
    （見本院易字卷第25頁反面、第33頁反面、第38頁），核與
    證人即被害人吳綾芳、潘健偉、蕭小芬、羅為聰、劉瓊雪、
    陳姿廷等人於警詢中指訴渠等遭詐騙集團成員佯以販賣商品
    之不實訊息，分別向渠等詐騙如附表之金額等情節（見警 1
    卷第1 至3 頁，警2 卷第6 、7 頁，警3 卷第5 頁正、反面
    ，警4 卷第9 、10頁，警5 卷第1 、2 頁，警6 卷第12、13
    頁），均參核相符。此外，並有：(1)附表編號1 所示犯行部
    分：被害人吳綾芳所提出之臺灣企銀帳號00000000000 號帳
    戶存摺、中國國際商業銀行帳號000-00-000000 號帳戶存摺
    各1 份、露天拍賣網站網頁資料3 紙（見警1 卷第4 至7 、
    9 至11頁）；(2)附表編號2 所示犯行部分：被害人潘健偉提
    出之郵政跨行匯款申請書、露天拍賣網站網頁資料各1 份（
    見警6 卷第42、47頁）；(3)附表編號3 所示犯行部分：被害
    人蕭小芬提出之郵政自動櫃員機交易明細表1 份、露天拍賣
    網站網頁資料5 紙、彰化縣警察局田中分局社頭分駐所受理
    詐騙帳戶通報警示簡便格式表、受理各類案件記錄表、受理
    刑事案件報案三聯單、內政部警政署反詐騙案件記錄表各 1
    份（見警2 卷第13至20頁）；(4)附表編號4 所示犯行部分：
    被害人羅為聰提出之郵政自動櫃員機交易明細表1 份、露天
    拍賣網站網頁資料3 紙、南投縣警察局埔里分局愛蘭分駐所
    受理詐騙帳戶通報警示簡便格式表、受理各類案件記錄表、
    內政部警政署反詐騙案件記錄表各1 份（見警3 卷第6 、18
    至25頁）；(5)附表編號5 所示犯行部分：被害人劉瓊雪提出
    之郵局帳號00000000000000號帳戶存摺1 份、高雄縣政府警
    察局林園分局中庄派出所受理刑事案件報案三聯單、受理詐
    騙帳戶通報警示簡便格式表、內政部警政署反詐騙案件記錄
    表各1 份（見警4 卷第11至14頁）；(6)附表編號6 所示犯行
    部分：被害人陳姿廷提出之兆豐國際商業銀行ATM 交易明細
    表1 份、露天拍賣網站網頁資料3 紙（見警5 卷第6 、16至
    18頁）；以及(7)臺灣企銀高雄分行98年11月30日函附被告上
    開臺灣企銀高雄分行帳戶之開戶資料及交易明細資料1 份（
    見警3 卷第7 至17頁）等證據資在卷可稽。是本件被告之自
    白已有相當之證據資料予以補強，且與事實相符，均堪以採
    認。
三、按金融帳戶為個人之理財工具，而政府開放金融業申請設立
    後，金融機構大量增加，一般民眾皆可以存入最低開戶金額
    之方式自由申請開設金融帳戶，並無任何特殊之限制，因此
    一般人申請存款帳戶極為容易而便利，且得同時在不同金融
    機構申請多數存款帳戶使用，故除非充作犯罪使用，並藉此
    躲避警方追緝，一般正常使用之存款帳戶，並無向他人租用
    或購買帳戶存摺等物，而使用他人帳戶之必要，此為一般人
    日常生活所熟知之常識。何況，金融存款帳戶，攸關存戶個
    人財產權益，專屬性甚高，衡諸常理，若非與本人有密切關
    係，不可能提供個人帳戶供他人使用，縱有交付個人帳戶給
    他人使用之特殊情形，亦必會瞭解他人使用帳戶之目的始行
    提供，參以坊間報章雜誌及新聞媒體，對於以簡訊、電話等
    方式通知中獎或如退稅等其他類似之不法詐騙方法及該不法
    詐騙集團經常收購他人存款帳戶，以隱匿渠等詐欺取財犯罪
    之不法行徑，規避檢警等執法人員之查緝，類此在社會上層
    出不窮之案件，亦迭經報導及再三披露，而被告李建河乃心
    智健全之成年人，自能預見將金融機構之帳戶交付給不認識
    之他人，有可能遭他人利用為與財產有關之犯罪工具，竟仍
    提供給不詳男子「阿正」使用，足認被告確有幫助他人實施
    詐欺犯罪之不確定故意甚明。從而，本案事證明確，被告犯
    行堪以認定，應依法論科。
四、按刑法上之幫助犯，係對於犯罪與正犯有共同之認識，而以
    幫助之意思，對於正犯資以助力，而未參與實施犯罪之行為
    者而言，最高法院著有75年度臺上字第1509號、84年度臺上
    字第5998號及88年度臺上字第1270號判決意旨可供參照。是
    以，如未參與實施犯罪構成要件之行為，且係出於幫助之意
    思提供助力，即屬幫助犯，而非共同正犯。本件被告李建河
    與「阿正」及其所屬之詐騙集團成員並無共同實施詐欺取財
    犯罪之犯意聯絡或行為分擔，僅基於幫助之意，提供上開臺
    灣企銀高雄分行帳戶之存摺、提款卡及密碼予該詐騙集團使
    用，使該詐騙集團得基於詐欺取財之犯意，向如附表所示之
    被害人詐取財物，遂行渠等詐欺取財之犯行，是被告所為，
    係對於該詐騙集團遂行詐欺取財犯行，資以助力，揆諸上開
    判決意旨，自應成立幫助詐欺取財罪。是核被告所為，係犯
    刑法第30條第1 項、第339 條第1 項之幫助詐欺取財罪。被
    告以一提供上開臺灣企銀高雄分行帳戶之存摺、提款卡及密
    碼之行為，幫助詐欺集團詐騙如附表所示之被害人，致被害
    人等受詐騙損失財物，屬一行為觸犯數同一罪名之同種想像
    競合犯，應依刑法第55條僅論以一幫助詐欺取財罪（臺灣高
    等法院暨所屬法院96年法律座談會刑事類提案第7 號研討結
    果參照）。又被告以幫助故意，實施構成要件以外之行為，
    係幫助犯，衡諸其犯罪情節，爰依刑法第30條第2 項規定，
    按正犯之刑減輕之。另被告前於95、96年間，因施用毒品等
    案件，分別經臺灣高等法院高雄分院以96年度上易字第 577
    號判決判處有期徒刑6 月，減刑為有期徒刑3 月確定，及本
    院以96年度簡字第5961號判決判處有期徒刑4 月，減刑為有
    期徒刑2 月確定，上開2 罪經本院裁定定執行刑為有期徒刑
    4 月，而於97年4 月18日縮短刑期執行完畢，有臺灣高等法
    院被告全國前案紀錄表1 紙附卷可稽，被告於上開有期徒刑
    執行完畢後，5 年內故意再犯本件有期徒刑以上之罪，為累
    犯，應依刑法第47條第1 項規定，加重其刑，並與上開刑罰
    減輕事由依法先加後減之。爰審酌被告提供帳戶供不法之詐
    騙集團使用，致如附表所示之被害人分別受有如附表所載之
    損害，助長詐騙集團財產犯罪之風氣，使詐財事件層出不窮
    發生，造成社會互信受損，擾亂金融交易往來秩序，影響層
    面廣泛，更使執法人員難以追查該詐騙集團，增加被害人等
    求償之困難，實屬不該，惟念其犯後能於本院審理時坦承犯
    行，態度尚可，並衡酌其犯罪動機、目的、智識程度及被害
    人所受損害等一切情狀，量處如主文所示之刑，並考量其為
    國中畢業，家庭經濟狀況小康等情（見警3 卷第1 頁），諭
    知如主文所示如易科罰金之折算標準，以示懲儆。
五、至被告李建河所有供本件詐騙匯款使用之上開臺灣企銀高雄
    分行帳戶之存摺、提款卡，雖係被告幫助犯罪所用之物，惟
    既未扣案，且上揭帳戶業經警方查明係供詐騙匯款所用，應
    遭該詐騙集團放棄使用而丟棄滅失，為免日後執行之困難，
    爰不另為沒收之宣告，附此敘明。
據上論斷，應依刑事訴訟法第273 條之1 第1 項、第284 條之 1
、第299 條第1 項前段，刑法第30條第1 項前段、第2 項、第33
9 條第1 項、第55條、第47條第1 項、第41條第1 項前段，刑法
施行法第1 條之1 ，判決如主文。
本案經檢察官盧葆清到庭執行職務。
中    華    民    國   100    年    3     月    16    日
                      刑事第五庭      法  官  陳盈吉
以上正本證明與原本無異。
如不服本判決，應於判決送達後10日內，向本院提出上訴狀。
中    華    民    國   100    年    3     月    16    日
                                      書記官  陳展榮
附表：
┌──┬───┬────┬─────────────┬─────┐
│編號│被害人│遭詐騙匯│遭詐騙方法                │遭詐騙金額│
│    │      │款時間  │                          │（新臺幣）│
├──┼───┼────┼─────────────┼─────┤
│ 1  │吳綾芳│98年11月│某詐欺集團成員在露天拍賣網│4 萬元    │
│    │      │12日18時│站上，刊登販賣SOGO禮券商品│          │
│    │      │許      │之不實訊息，致吳綾芳見該訊│          │
│    │      │        │息後陷於錯誤而購買，並依該│          │
│    │      │        │詐欺集團成員之指示，以網路│          │
│    │      │        │轉帳方式，匯款至被告上開臺│          │
│    │      │        │灣企銀高雄分行帳戶內。    │          │
├──┼───┼────┼─────────────┼─────┤
│ 2  │潘健偉│98年11月│某詐欺集團成員在露天拍賣拍│6萬9,300元│
│    │      │13日14時│賣網站上刊登販賣PATPAL電子│          │
│    │      │45分許  │貨幣美金2,000 元之不實訊息│          │
│    │      │        │，致潘健偉見該訊息後陷於錯│          │
│    │      │        │誤而購買，並依該詐欺集團成│          │
│    │      │        │員之指示，以ATM 轉帳方式，│          │
│    │      │        │匯款至被告上開臺灣企銀高雄│          │
│    │      │        │分行帳戶內。              │          │
├──┼───┼────┼─────────────┼─────┤
│ 3  │蕭小芬│98年11月│某詐欺集團成員在露天拍賣拍│2,000元   │
│    │      │13日11時│賣網站上刊登販賣NOKIA-2730│          │
│    │      │許      │型號3G手機商品之不實訊息，│          │
│    │      │        │致蕭小芬見該訊息後陷於錯誤│          │
│    │      │        │而購買，並依該詐欺集團成員│          │
│    │      │        │之指示，以ATM 轉帳方式，匯│          │
│    │      │        │款至被告上開臺灣企銀高雄分│          │
│    │      │        │行帳戶內。                │          │
├──┼───┼────┼─────────────┼─────┤
│ 4  │羅為聰│98年11月│某詐欺集團成員在露天拍賣拍│5,500元   │
│    │      │13日16時│賣網站上刊登販賣NOKIA 5800│          │
│    │      │18分許  │Xpress Music320 萬畫素手機│          │
│    │      │        │商品之不實訊息，致羅為聰見│          │
│    │      │        │該訊息後陷於錯誤而購買，並│          │
│    │      │        │依該詐欺集團成員之指示，以│          │
│    │      │        │ATM 轉帳方式，匯款至被告上│          │
│    │      │        │開臺灣企銀高雄分行帳戶內。│          │
├──┼───┼────┼─────────────┼─────┤
│ 5  │劉瓊雪│98年11月│某詐欺集團成員在雅虎奇摩拍│1,100元   │
│    │      │14日6 時│賣網站上刊登販賣化妝水商品│          │
│    │      │40分許  │之不實訊息，致劉瓊雪見該訊│          │
│    │      │        │息後陷於錯誤而購買，並依該│          │
│    │      │        │詐欺集團成員之指示，以轉帳│          │
│    │      │        │方式匯款至被告上開臺灣企銀│          │
│    │      │        │高雄分行帳戶內。          │          │
├──┼───┼────┼─────────────┼─────┤
│ 6  │陳姿廷│98年11月│某詐欺集團成員在露天拍賣網│1萬1,000元│
│    │      │14日17時│站上刊登販賣SOGO禮券商品之│          │
│    │      │50分許  │不實訊息，致陳姿廷見該訊息│          │
│    │      │        │後陷於錯誤而購買，並依該詐│          │
│    │      │        │欺集團成員之指示，以ATM 轉│          │
│    │      │        │帳方式，匯款至被告上開臺灣│          │
│    │      │        │企銀高雄分行帳戶內。      │          │
├──┼───┴────┴─────────────┴─────┤
│合計│新臺幣12萬8,900元                                       │
└──┴────────────────────────────┘
附錄本判決論罪科刑法條：
刑法第30條
幫助他人實行犯罪行為者，為幫助犯。雖他人不知幫助之情者，
亦同。
幫助犯之處罰，得按正犯之刑減輕之。
刑法第339 條
意圖為自己或第三人不法之所有，以詐術使人將本人或第三人之
物交付者，處5 年以下有期徒刑、拘役或科或併科1 千元以下罰
金。
以前項方法得財產上不法之利益或使第三人得之者，亦同。
前二項之未遂犯罰之。